臺灣高雄地方法院刑事判決　　　　　　　94年度交訴字第52號
公　訴　人　臺灣高雄地方法院檢察署檢察官
被　　　告　乙○○
上列被告因過失傷害案件，經檢察官提起公訴（94年度偵字第38
80號），本院判決如下：
    主  文
乙○○因過失傷害人，處有期徒刑貳月，如易科罰金，以佰元
折算壹日。
其餘被訴肇事逃逸部分，無罪。
    事  實
一、乙○○於民國（下同）93年11月29日20時20分許，駕駛車牌
    號碼XY - 8392 號自用小客車，沿高雄市前鎮區○○○路由
    東向西方向行駛，行經三多二路與三多二路475 巷口處欲左
    轉時，應注意汽車行駛至交叉路口時，轉彎車應讓直行車先
    行，且依當時之情形，又無不能注意之情事，竟疏未注意，
    貿然左轉欲進入三多二路475 巷，適有甲○○騎乘車牌號碼
    J89- 579號重型機車，亦未注意不得行駛內側快車道，而貿
    然自對向之內側快車道直行駛來，致乙○○所駕自用小客車
    右前側與甲○○所駕機車車頭發生碰撞，甲○○因而人車倒
    地，受有右膝擦傷、右大腿紅腫、右髕骨骨折等傷害，乙○
    ○於事故發生後，下車查看並與甲○○短暫對話後即駕車駛
    入在車禍現場旁其所居住之大樓地下室停車場後返家，經甲
    ○○記下車號報警到場處理而循線查獲。
二、案經甲○○訴由高雄市警察局前鎮分局移送台灣高雄地方法
    院檢察署檢察官偵查起訴。
    理  由
壹、有罪部分：
一、訊之被告乙○○對於在上開時地駕車與告訴人甲○○之機車
    發生碰撞，致告訴人人車倒地並受有上開傷害等情，固不諱
    言，惟矢口否認有何過失傷害之犯行，辯稱伊當時見前方民
    權路、三多二路口係紅燈，在路口等其他車輛均通過後見無
    車輛前來始左轉，係告訴人之機車闖紅燈駛來，才會撞上伊
    之自用小客車云云。惟查本件係被告所駕自用小客車在上開
    巷口左轉時與告訴人直行於對向內側快車道之機車發生碰撞
    ，此為被告於本院審理中供述無誤，核與告訴人於本院審理
    中所指訴之情節相符，復有警方所繪製之道路交通事故現場
    圖、道路交通事故談話紀錄表各1 份及照片4 張在卷可查；
    按汽車行駛至交岔路口，轉彎車應讓直行車先行，道路交通
    安全規則第10 2條第1 項第6 款定有明文，被告駕車欲行左
    轉時，自應注意上開規定，且依當時情形並無不能注意之情
    狀，竟疏未注意，貿然左轉，致肇本件車禍，其有過失自明
    ；被告雖辯稱係告訴人闖越民權路、三多二路口之紅燈始撞
    上伊自用小客車云云，惟上開肇事路口係在三多二路與三多
    二路475 巷口處，並非民權路、三多二路口，且該二處路口
    相距約2 、30公尺，亦為被告所自承無誤，則告訴人先前是
    否有闖越民權路、三多二路口之紅燈，尚與本件車禍之無關
    ，被告所辯自無足採；又本件告訴人確因本件車禍受有上開
    傷害，亦有乃榮醫院及高雄榮民總醫院所出具之診斷證明書
    各1 紙在卷可查；從而，罪證明確，被告犯行堪以認定。
二、核被告所為，係犯刑法第284 條第1 項前段之過失傷害罪。
    審酌被告過失程度較重，告訴人就本件車禍亦有上開所述之
    過失惟其過失程度較輕（按機器腳踏車在已劃分快慢車道之
    道路，雙向道路得在最外側快車道及慢車道行駛，道路交通
    安全規則第99條第1 項第2 款定有明文；告訴人騎乘重型機
    車，貿然行駛於內側快車道，違反上開規定，自有過失），
    告訴人因本件車禍受傷之情形，被告無犯罪之前科，有其台
    灣高等法院被告前案紀錄表1 份在卷可稽，平日素行尚稱良
    好，惟其車禍後尚未與告訴人達成和解，賠償其所受損害，
    且事後狡飾犯行態度不佳等一切情狀，量處如主文所示之刑
    ，並諭知易科罰金之折算標準。
貳、無罪部分：
一、公訴意旨另以：被告乙○○於上開時地與告訴人甲○○發生
    車禍致告訴人受傷後，僅下車略行查看，未對告訴人予以救
    治，隨即駕車離去，逃離現場，因認被告涉有刑法第185 條
    之4 肇事逃逸之罪嫌等語。
二、按犯罪事實應依證據認定之，無證據不得推定其犯罪事實；
    又不能證明被告犯罪，應諭知無罪之判決；此刑事訴訟法第
    154 條第2 項及第301 條第1 項分別定有明文。再按刑事訴
    訟法上所謂認定犯罪事實之證據，係指足以認定被告確有犯
    罪行為之積極證據而言，如未能發現相當證據或證據不足以
    證明，自不能以推測或擬制之方法，以為裁判基礎。而認定
    不利於被告之事實，須依積極證據，苟積極證據不足為不利
    被告之認定時，即應為有利於被告之認定，更不必有何有利
    之證據；又認定犯罪事實所憑之證據，雖不以直接證據為限
    ，間接證據亦包括在內，然而無論直接證據或間接證據，其
    為訴訟上之證明，須於通常一般之人均不致有所懷疑，而得
    確信其為真實之程度者，始得據為有罪之認定，倘其證明尚
    未達到此一程度，而有合理之懷疑存在而無從使事實審法院
    得有罪之確信時，即應由法院為諭知被告無罪之判決。亦即
    若證據資料在經驗科學上或論理法則上尚有對被告較為有利
    之存疑，而無從依其他客觀方法排除此項合理之可疑，即不
    得以此資料作為斷罪之基礎，且刑事訴訟制度受「倘有懷疑
    ，即從被告之利益為解釋」、「被告應被推定為無罪」之原
    則所支配，故得為訴訟上之證明者，無論為直接或間接證據
    ，須客觀上於一般人均不致有所懷疑而達於確信之程度者，
    始可據為有罪之認定，倘其證明尚未達於「確信」之程度，
    而有合理可疑存在時，即難據以為被告不利認定，換言之，
    在法律判斷上，即不能為被告有罪之認定。
三、訊之被告乙○○堅決否認有何肇事逃逸之犯行，辯稱伊於車
    禍發生後有下車查看告訴人之傷勢，告訴人要報警伊亦同意
    ，且伊太太亦催告訴人報警，其後伊先將車子開進車禍現場
    旁所居住大樓之地下室停車場停放，隨後即回到現場，因為
    未見到有警察來，伊不知道告訴人已報警，才拉伊太太上樓
    去要報警，尚未報警管理員就通知伊下去等語。經查，本件
    被告與告訴人發生車禍後，被告先把車子停到巷口後，隨即
    與其太太一同下車扶起告訴人並將告訴人之機車牽到路邊，
    被告夫婦並有與告訴人交談，不久被告即將其太太留在現場
    ，自行開車進入其所居住位於車禍現場旁之大樓地下室停車
    場停車，車停好後隨後即回車禍現場拉其太太一起返回家中
    ，告訴人隨即報警，警方人員到場後，告訴人帶警察去地下
    室看被告那輛汽車，再叫大樓管理員叫被告下來處理等情，
    業據證人即告訴人甲○○及證人即在場目睹本件車禍之目擊
    者丙○○於本院審理中證述明確（分別見審卷第25─27頁及
    第46─47頁），依此本件被告於車禍發生後，並未逕行駕車
    離開，而係有停車並下車瞭解告訴人之傷害情形，並與告訴
    人交談，其後被告雖駕車離開現場，惟其係將車開入其所居
    住在位於車禍現場旁之大樓地下室停車場內停車，且當被告
    將車開入地下室停車場之時，其太太仍留在現場與告訴人繼
    續談論本件車禍相關事宜，復參之被告將車停入地下室停車
    場時，其車牌號碼、車輛去向均在告訴人目視所及之範圍內
    ，告訴人並因而得以於報警後警員到場時，隨即帶同警員至
    被告所住大樓地下室停車場依被告車輛，而立即透過大樓之
    管理員找到被告本人，益見被告雖未停留在車禍現場等候警
    員到場，惟其仍處於告訴人隨時得以尋獲之狀態，此與一般
    肇事後肇事之駕駛人駕車逃離現場，以逃避追查之情形尚屬
    有間；依上所述，本件被告上開駕車離開車禍現場之行為，
    在客觀上尚難逕認定構成刑法第185 條之4 所稱「逃逸」之
    行為，且主觀上亦難認其具有該條「逃逸」之故意；此外復
    查無其他積極證據，足認被告有何公訴人所指之肇事逃逸之
    犯行犯行，核之上開法條及判例之意旨，本件被告此部分之
    犯罪尚屬不能證明，自應為無罪之諭知。
據上論斷，應依刑事訴訟法第299 條第1 項前段、第301 條第1
項，刑法第284 條第1 項前段、第41條第1 項前段，罰金罰鍰提
高標準條例第1 條前段、第2條，判決如主文。
中　　華　　民　　國　　94　　年　　8 　　月　　15　　日
                    交通法庭    審判長法　官  蔡國卿
                                      法  官  楊筑婷
                                      法  官  林俊寬
以上證明與原本無異。
如不服本判決，應於判決送達後10日內，向本院提出上訴狀。
中　　華　　民　　國　　94　　年　　8 　　月　　15　　日
                                      書記官  蔡淑貞
中華民國刑法第284條
(過失傷害罪)
因過失傷害人者，處6 月以下有期徒刑、拘役或500 元以下罰金
，致重傷者，處1 年以下有期徒刑、拘役或500 元以下罰金。
從事業務之人，因業務上之過失傷害人者，處1 年以下有期徒刑
、拘役或1 千元以下罰金，致重傷者，處3 年以下有期徒刑、拘
役或2 千元以下罰金。
